臺灣嘉義地方法院民事小額判決
111年度嘉小字第333號
原      告  裕邦信用管理顧問股份有限公司

法定代理人  陳載霆  
訴訟代理人  林良一  

            劉書瑋  
            蘇偉譽  
被      告  吳冠穎  

上列當事人間請求給付電信費事件，本院於民國111年6月9日言
詞辯論終結，判決如下：
    主  文
原告之訴駁回。
訴訟費用新台幣（下同）1,000元由原告負擔。
    事實及理由
一、原告主張：被告前向訴外人亞太電信股份有限公司（下稱亞
    太電信）申租如附表編號1、2、3所示門號（下稱系爭門號1
    、2、3）之行動電話服務，嗣未依約繳納電信費，迄今尚積
    欠如附表所示之電信費及提前終止契約之專案補償款等合計
    28,273元未清償，原告自亞太電信受讓前述債權後，屢次催
    告被告償還，被告均置之不理；專案補償款屬於違約金之性
    質，應適用民法第125條之15年消滅時效。為此，爰依電信
    服務契約及債權讓與之法律關係，提起本件訴訟等語。並聲
    明：被告應給付原告28,273元，及其中9,193元自民國109年
    9月12日起至清償日止，按年息百分之5計算之利息。
二、被告則辯以：系爭門號1、2並非被告申請使用，上開門號之
    行動電話服務申請書上簽名亦非被告所簽；系爭門號3為被
    告所申請，惟該門號積欠之電信費部分，應適用民法第127
    條第8款短期消滅時效，原告主張給付電信費之請求權時效
    自104年4月起算，至原告聲請本件支付命令之日即111年1月
    22日止，顯已逾2年，原告請求權已罹於時效而消滅，被告
    自得拒絕給付。另原告請求之專案補償款，應認其目的係為
    取得月租費之減免優惠或專案商品之所有權，實質上亦屬電
    信公司販售商品之代價，非屬違約金，自應與月租費、商品
    價金等同視之，應有2年短期時效規定之適用，依原告提出
    系爭門號3之專案補償款繳款單所載，繳費期限為104年4月2
    0日，而原告聲請本件支付命令之日為111年1月22日，顯已
    罹於2年時效。準此，被告為時效抗辯拒絕給付，原告此部
    分之請求亦無理由等語，資為抗辯。並聲明：原告之訴駁回
    。
三、法院之判斷：
㈠、系爭門號1、2部分：
１、按當事人主張有利於己之事實，就其事實有舉證之責任，民
    事訴訟法第277條定有明文。民事訴訟如係由原告主張權利
    者，應先由原告負舉證之責，若原告先不能舉證，以證實自
    己主張之事實為真實，則被告就其抗辯事實，即令不能舉證
    ，或其所舉證據尚有疵累，亦應駁回原告之訴；請求履行債
    務之訴，除被告自認原告所主張債權發生原因之事實外，應
    先由原告就其主張此項事實，負舉證之責任，必須證明其為
    真實後，被告於其抗辯事實，始應負證明之責任，此為舉證
    責任分擔之原則（最高法院17年上字第917號、43年台上字
    第377號裁判意旨參照）。是原告主張系爭門號1、2係被告
    申請使用，自應由原告就本件系爭門號1、2之申用人為被告
    乙事負舉證之責。
２、就系爭門號1、2部分，原告主張之事實，固據其提出系爭門
    號1、2之申請書、同意書、換約方案為證，惟被告仍以前詞
    置辯。經查，經本院將原告提出之系爭門號2申請書、同意
    書「吳冠穎」簽名筆跡（編為甲1類筆跡）、系爭門號2換約
    方案「吳冠穎」簽名筆跡（編為甲2類筆跡）、系爭門號1申
    請書、同意書「吳冠穎」簽名筆跡（編為甲3類筆跡）、系
    爭門號1換約方案「吳冠穎」簽名筆跡（編為甲4類筆跡），
    與被告當庭書寫之姓名、地址筆跡，及被告親簽之台新國際
    商業銀行印鑑卡「吳冠穎」簽名筆跡、京城銀行印鑑卡「吳
    冠穎」簽名筆跡、第一商業銀行印鑑卡「吳冠穎」簽名筆跡
    、系爭門號3之申請書、同意書原本上之「吳冠穎」簽名筆
    跡（均編為乙類筆跡），一併送請法務部調查局鑑定，該局
    擷取上開資料以特徵比對方法進行鑑定，認甲1至甲4類筆跡
    與乙類筆跡筆劃特徵不同（即結構佈局、書寫習慣不同），
    研判應非同一人所書，有該局111年4月28日調科貳字第1110
    3184960號鑑定書及鑑定分析表（本院卷第121至123頁）可
    參，是難認系爭門號1、2之申請書、同意書、換約方案確為
    被告所親自書寫申請，則揆諸前揭舉證責任之原則，實難謂
    原告已就系爭門號1、2之債權存在盡舉證責任。原告請求被
    告給付系爭門號1、2如附表編號1、2所示之款項，自無理由
    。
㈡、系爭門號3部分：
１、原告主張被告積欠系爭門號3電信費2,584元（下稱系爭電信
    費）、專案補償款5,020元（下稱系爭專案補償款），及原
    告受讓系爭門號3債權等情，為被告所不爭執，堪信為真實
    。惟被告為前揭抗辯，經查：
⑴、電信業者所提供予用戶之行動通話網路系統，應屬於民法第1
    27條第8款所稱之「商品」：
    按商人、製造人、手工業人所供給之商品及產物之代價請求
    權，因2年間不行使而消滅，民法第127條第8款定有明文。
    所謂商人、製造人、手工業人所供給之商品及產物之代價，
    係指商人就其所供給之商品及製造人、手工業人就其所供給
    之產物之代價而言，蓋此項代價債權多發生於日常頻繁之交
    易，故賦予較短期之時效期間以促從速確定（最高法院39年
    台上字第1155號裁判意旨參照）。準此，就固體、液體及氣
    體之外的各種能源，諸如熱、光、電氣、電子、電磁波、放
    射線、核能等，在技術上已能加以控制支配，工商業及日常
    生活上已普遍使用，倘有頻繁交易且有從速確定之必要者，
    自應順應社會變遷，就民法第127條第8款所規定「商品」為
    適度擴張，無限定為有體動產之必要。而電信業者既以提供
    行動通信網路系統發送、接收、傳遞電磁波之方式，供其用
    戶發送、傳輸或接收符號、信號、文字、影像、聲音、網路
    訊號，並基此向其用戶按月收取通話費、上網費、月租費，
    則該行動通信網路系統自屬電信業者營業上供給之「商品」
    ，且現今社會行動通信業務蓬勃發展，此類債權應有從速促
    其確定之必要性，應認電信業者所提供予用戶之行動通話網
    路系統，亦為民法第127條第8款所稱之「商品」，有2年短
    期時效之適用。　　
⑵、被告積欠系爭門號3系爭專案補償款5,020元屬於電信業者提
    供商品之代價：
①、按「按解釋意思表示，應探求當事人之真意，不得拘泥於所
    用之辭句，為民法第98條所規定。系爭補貼款之約款，乃係
    就甲如有違反該約款內容時，應給付乙多少款項之約定，其
    真意究係乙提供商品之代價或係雙方約定之違約金，應依個
    案事實而定。如從該條款之原因事實（例如：手機之原始價
    格與購買時受優惠之價格）、經濟目的（例如:約定補貼2萬
    元之旨如何？），及其他一切情事，加以探求，得確認系爭
    補貼款實質上確係乙提供手機之代價，即有民法第127條第8
    款規定之適用」（臺灣高等法院暨所屬法院109年法律座談
    會民事類提案第1號審查意見參照）。
②、本件依原告提出之系爭門號3方案同意書第7條記載：「立同
    意書人同意辦理本方案，並遵守其選用資費相關規定，若立
    同意書人於原合約期間內退租（含一退一租）或被銷號時，
    除需依原方案同意書繳交專案補償款外，尚需繳交新合約之
    專案補償款，立同意書人如有欠繳月租費等費用時並應立即
    繳清；專案補償款之計算採以日遞減原則計算，補償款計算
    公式：專案補償款-〔（專案補償款/合約日數）*已使用日數
    〕=實際應賠償之專案補償款金額。」等語（本院卷第105頁
    ），實係指「違反專案規定或提前解約」而以「綁約未到期
    之剩餘日數按比例計算」之補償款。上開約定條款之用語，
    既稱為「補償款」，而非「違約金」，則依文義解釋，即不
    足以逕認屬民法第250條規定之違約金性質。
③、自現今社會電信商業發展之現象以觀，電信業者因競爭下所
    發展之商業模式，多以約定一定期間向消費者「綁約」提供
    上開服務，並提供因「綁約」而得減免每月電信費，抑或得
    免費取得專案手機所有權或得以優惠價格取得專案手機之所
    有權。就此，電信業者亦多約定，倘消費者於約定一定期間
    內解約，則消費者必須支付電信業者以「固定金額」乘以「
    約定期間剩餘天數」為比例之「補償款」，是自對消費者保
    障及契約合理解釋之角度以觀，該「補償款」實際係屬消費
    者補貼電信業者因消費者「綁約」而取得上開每月電信費之
    優惠價格，與消費者若「未綁約」而每月支付電信費兩者間
    之差額，核其差額（即「補償款」）之性質，仍屬電信業者
    販售「電信服務」或「手機所有權」等「商品」之代價，此
    自與約定違釣金係為懲罰違約者，抑或作為因債務不履行所
    生損害總額預定之性質，顯有不同。
④、綜上，本件原告繼受前手亞太電信系爭專案補償款之金錢債
    權，其消滅時效仍為2年。是原告主張仍適用15年消滅時效
    期間，容有誤會。　　
２、按消滅時效，自請求權可行使時起算；時效完成後，債務人
    得拒絕給付，民法第128條前段、第144條第1項分別定有明
    文。又按消滅時效完成之效力，不過發生拒絕給付之抗辯權
    ，是債權本身固然未消滅，但應認於債務人對債權人行使時
    效抗辯後，債權人之請求權即歸於消滅（最高法院99年度第
    五次民事庭會議決議參照）。本件原告主張被告未依約繳納
    系爭門號3之系爭電信費、系爭專案補償款，而系爭電信費
    及系爭專案補償款於104年4月4日被告未依約繳納電信費時
    起得以請求（本院卷第148頁），至遲於106年4月4日其請求
    權即已罹於時效。惟原告於時效完成後之109年9月11日（11
    1年度司促字第691號卷《下稱司促卷》第12頁）始受讓系爭電
    信費及系爭專案補償款債權，自應同受拘束。茲原告遲於11
    1年1月22日始具狀向本院聲請支付命令，此有原告民事支付
    命令聲請狀所蓋本院收狀戳章在卷可參（司促卷第5頁），
    自已罹於2年之消滅時效，原告復未舉證於此之前有何時效
    中斷且重行起算之事由，是被告抗辯原告之請求權已罹於時
    效而消滅乙節，應屬可採，則其執此拒絕給付，自有理由。
四、綜上所述，原告依電信服務契約及債權讓與之法律關係，請
    求被告給付如附表所示之金額，均無理由，應予駁回。
五、本件訴訟費用確定為第一審裁判費1,000元，依民事訴訟法
    第78條，由原告負擔。　　　
中　　華　　民　　國　　111 　年　　6 　　月　　23　　日
                           臺灣嘉義地方法院嘉義簡易庭
                                  法　官　陳美利
以上正本係照原本作成。
如不服本判決，應於送達後20日內向本庭（嘉義市○○路000○0
號）提出上訴狀並表明上訴理由，如於本判決宣示後送達前提起
上訴者，應於判決送達後20日內補提上訴理由書（均須按他造當
事人之人數附繕本）。如委任律師提起上訴者，應一併繳納上訴
審裁判費。
對於小額程序之第一審判決之上訴，非以其違背法令之理由，不
得為之。且上訴狀內應記載表明（一）原判決所違背之法令及其
具體內容。（二）依訴訟資料可認為原判決有違背法令之具體事
實者。
中　　華　　民　　國　　111 　年　　6 　　月　　23　　日
                                  書記官  林金福
附表：
編號 門號 積欠之電信費 積欠之專案補貼款 1 0000000000 2,878元 10,197元 2 0000000000 3,731元 3,863元 3 0000000000 2,584元 5,020元